臺灣新北地方法院民事裁定　　　　　 110年度消債清字第85號
聲　請　人　李知穎　
上列當事人因消費者債務清理事件聲請清算，本院裁定如下：
    主  文
債務人李知穎自民國110 年12月1 日上午10時起開始清算程序。
命司法事務官進行本件清算程序。
    理  由
一、按本條例所稱消費者，指5 年內未從事營業活動或從事小規
    模營業活動之自然人；債務人不能清償債務或有不能清償之
    虞者，得依本條例所定更生或清算程序，清理其債務；債務
    人對於金融機構負債務者，在聲請更生或清算前，應向最大
    債權金融機構請求協商債務清償方案，或向其住、居所地之
    法院或鄉、鎮、市、區調解委員會聲請債務清理之調解，為
    消費者債務清理條例（下稱消債條例）第2 條第1 項、第3
    條、第151 條第1 項所明定。又法院開始清算程序之裁定，
    應載明其年、月、日、時，並即時發生效力；法院裁定開始
    清算程序後，得命司法事務官進行清算程序，必要時，得選
    任律師、會計師或其他適當之自然人或法人1 人為監督人或
    管理人，同條例第83條第1 項、第16條第1 項亦規定甚明。
二、本件聲請意旨略以：聲請人因擔任配偶馮宥榕所經營公司借
    款之連帶保證人，後因配偶過世，聲請人無法負擔還款，致
    積欠無擔保或無優先權債務總額共計新臺幣（下同）2,024
    萬2,632 元。嗣於民國109 年11月25日向本院聲請與當時最
    大債權金融機構玉山商業銀行股份有限公司（下稱玉山商銀
    ）調解，惟調解不成立。聲請人目前以從事清潔工維生，每
    月收入約2 萬5,000 元；聲請人每月必要支出則按新北市政
    府最新公布每人每月最低生活費之1.2 倍計算，即1 萬8,72
    0 元，名下僅有存款數千元以及以聲請人為要保人及被保險
    人之南山人壽保險股份有限公司壽險保單1 張，無其他可供
    清償之財產，聲請人未曾由法院裁定開始更生、清算、破產
    和解及破產，於聲請清算前5 年內未從事國內外股票、期貨
    、基金或其他金融商品之投資行為。聲請人於聲請清算前2
    年內無任何無償、有償行為有害及債權人之權利，且受益人
    於受益時亦知其情事，並無雙務契約尚未履行完畢，為此，
    爰依法聲請清算等語。
三、經查：
  ㈠聲請人前於109 年11月25日向本院聲請債務清理前置調解，
    於110 年1 月20日與當時最大債權金融機構玉山商銀調解不
    成立等情，業經本院依職權調閱本院109 年度司消債調字第
    1033號卷（下稱調解卷）查明屬實。又本件聲請人積欠之無
    擔保或無優先之債務，依其提出消費者債務清理法院前置調
    解聲請狀所附債權人清冊、玉山商銀、凱基商業銀行股份有
    限公司陳報狀、前置調解金融機構無擔保債務還款分配表，
    以及財團法人金融聯合徵信中心查詢當事人綜合信用報告回
    覆書（見調解卷第29頁、第69-70 頁；本院卷第309-314 頁
    ），合計約為2,024 萬2,632 元，又聲請人於聲請清算前1
    日回溯5 年內未從事每月營業額20萬元以上之營業活動，是
    以聲請人所為本件清算聲請可否准許，自應綜合聲請人目前
    全部收支及財產狀況，審究是否符合「不能清償債務或有不
    能清償之虞」之情形。
  ㈡聲請人陳報其名下僅有存款數千元以及以聲請人為要保人及
    被保險人之南山人壽保險股份有限公司壽險保單1 張，無其
    他可供清償之財產，有聲請人提出之中華民國人壽保險商業
    同業公會保險業通報作業資訊系統資料查詢資料表、中華郵
    政存金存簿影本、全國財產稅總歸戶財產查詢清單、花旗（
    台灣）商業銀行帳戶餘額證明書、安泰商業銀行存簿影本、
    南山人壽保險股份有限公司函文、台北富邦商業銀行大同分
    行存簿影本、台灣中小企業銀行松山分行存簿影本（存摺流
    水號：SA8708586 號）、台灣中小企業銀行松山分行存簿影
    本（存摺流水號：SA8708585 號）、台新國際商業銀行存簿
    影本、玉山商業銀行存簿影本、第一商業銀行中山分行存簿
    影本、第一商業銀行、第一商業銀行八德分行存簿影本、第
    一商業銀行復興分行存簿影本、第一信用合作社存簿影本、
    彰化商業銀行存簿影本等件（見本院卷第291 頁、第295-29
    7 頁、第321 頁、第347 頁、第351-352 頁、第355-357 頁
    、第369-413 頁）在卷可稽，堪信為真。
  ㈡聲請人主張目前以清潔工收入維生，每月約2 萬5,000 元，
    雖據其陳報收入切結書表示聲請人每月收入數額約2 萬5,00
    0 元（見本院卷第305 頁），惟依聲請人提出任職公司製作
    之108 年4 月至109 年11月薪資表所示（見本院卷第303 頁
    ），聲請人每月平均收入應為2 萬7,560 元（計算式：1 萬
    5,360 元＋2 萬8,040 元＋2 萬9,280 元＋2 萬6,000 元＋
    2 萬6,080 元＋2 萬9,200 元＋2 萬6,080 元＋2 萬8,120
    元＋2 萬8,040 元＋3 萬3,360 元＋2 萬8,280 元＋2 萬
    8,040 元＋2 萬8,200 元＋2 萬8,200 元＋2 萬9,440 元＋
    2 萬6,000 元＋2 萬8,120 元＋2 萬8,040 元＋2 萬9,200
    元＋2 萬8,120 元÷20個月＝2 萬7,560 元），是本院暫以
    2 萬7,560 元計算聲請人每月收入數額；至聲請人每月必要
    支出數額部分，聲請人陳報按新北市政府最新公布每人每月
    最低生活費之1.2 倍計算即1 萬8,720 元計算。
  ㈢基上，聲請人以目前每月收入扣除每月必要支出後僅賸餘8,
    840 元（計算式：每月收入2 萬7,560 元－每月必要支出1
    萬8,720 元＝8,840 元），聲請人現年49歲，距法定退休年
    紀65歲僅剩16年，縱聲請人持續工作至65歲，亦僅得以清償
    169 萬7,280 元（計算式：16年×12個月×8,840 元＝169
    萬7,280 元），與請人積欠之2,024 萬2,632 元相去甚鉅，
    即聲請人對於已屆期之債務已全盤繼續處於不能清償之客觀
    經濟狀態，難以清償其前開對於全體債權人所負2,024 萬2,
    632 元債務。從而，聲請人所為清算之聲請，符合消債條例
    第3 條所定「不能清償」要件。
五、綜上所述，本件聲請人為一般消費者，於聲請清算前一日回
    溯5 年內未從事營業活動，確實有無法清償債務之情事，且
    未經法院裁定開始更生、清算或宣告破產。此外，本件查無
    聲請人有消債條例第6 條第3 項、第8 條或第82條第2 項所
    定駁回清算聲請之事由存在，則聲請人聲請清算，應屬有據
    ，自應准許。
六、依消債條例第11條第1 項、第83條第1 項、第16條第1 項，
    裁定如主文。
中    華    民    國   110    年    12    月    1     日
                民事第八庭    法  官  陳翠琪
上為正本係照原本作成
本件不得抗告
本裁定已於110 年12月1 日上午10時公告
中    華    民    國   110    年    12    月    1     日
                              書記官  曾怡婷